【裁判字號】    99,抗,110
【裁判日期】    990527
【裁判案由】    本票裁定
【裁判全文】
臺灣臺中地方法院民事裁定               99年度抗字第110號
抗  告  人  甲○○
被      告  乙○○
上列抗告人與相對人間因聲請本票裁定事件，抗告人對於民國99
年4月20日本院民事庭司法事務官所為99年度司票字第2011號裁
定提起抗告，本院合議庭裁定如下：
    主    文
抗告駁回。
抗告程序費用新台幣壹仟元由抗告人負擔。
    理    由
一、按執票人向本票發票人行使追索權時，得聲請法院裁定後強
    制執行，票據法第123條定有明文。又本票執票人，依票據
    法第123條規定，聲請法院裁定許可對發票人強制執行，係
    屬非訟事件，此項聲請之裁定及抗告法院之裁定，僅依非訟
    事件程序，以審查強制執行許可與否，並無確定實體上法律
    關係存否之效力，法院僅就本票形式上之要件是否具備予以
    審查，即為已足，至於當事人間實體上之爭執，應循訴訟程
    序以資解決，要非非訟裁定法院所得審酌，最高法院分別著
    有56年台抗字第714號及57年台抗字第76號判例可資參照。
二、本件相對人主張其執有抗告人所簽發如原裁定附表所示之本
    票2紙，並免除作成拒絕證書，詎屆期提示未獲付款，爰依
    票據法第123條聲請裁定許可強制執行等情，已據相對人提
    出該本票2紙為證。而原裁定就該2紙本票之形式要件為審查
    後，認為其應記載事項均已具備，因而予以准許，即無不合
    。
三、抗告意旨雖謂：相對人所持之本票，其金額並不正確，蓋抗
    告人已經償還部分，故相對人所提出之本票，其票據所載之
    金額及所表彰之權利，已經因為清償而喪失部分請求權。再
    者，要求抗告人另行提起確認本票債權不存在之訴，對於抗
    告人而言並不公平，蓋若有心人士於債權債務關係消滅後，
    刻意保留本票，嗣持之聲請裁定，則抗告人提起確認之訴，
    需先支出裁判費，此顯非一般社會大眾、升斗小民之抗告人
    所能負擔。且縱然抗告人繳納裁判費，且獲得勝訴判決，再
    持該判決書執行相對人應負擔之訴訟費用，也應該是執行無
    著，徒使抗告人陷於訟累之程序不利益及支出裁判費之實體
    不利益。況且，依民事訴訟法第277條規定，應由執票人即
    相對人對於金額正確此項積極事實，負舉證責任等語。然查
    ，抗告人主張其已清償部分金額，故相對人所請求之金額不
    正確乙節，縱使屬實，亦僅係實體上之爭執，依前開說明，
    自應由抗告人另行提起訴訟，以資解決，本件非訟程序不得
    加以審究，故仍應為准許強制執行之裁定。至於抗告人所稱
    ：要求抗告人另行提起確認本票債權不存在之訴，對於抗告
    人而言並不公平云云。惟依首揭說明，本票執票人，依票據
    法第123條規定，聲請法院裁定許可對發票人強制執行，係
    屬非訟事件，並無確定實體上法律關係存否之效力，是抗告
    人既對系爭本票之債權債務範圍有所爭執，依法自應由對之
    有爭執之抗告人提起民事訴訟以資解決，尚無對發票人不公
    平之情形。
四、對於非訟事件，依法應由關係人負擔費用者，法院裁定命關
    係人負擔時，應一併確定其數額，為非訟事件法第24條第1
    項所明定，而本件抗告程序費用額，審核卷附證物後確定為
    如主文第2項所示金額。
五、據上論結，本件抗告為無理由，依非訟事件法第46條、第21
    條第2項、第24條第1項、民事訴訟法第495條之1第1項、第
    449條第1項、第78條，裁定如主文。
中    華    民    國    99    年    5     月    27    日
                  民事第三庭    審判長法  官  許秀芬
                                      法  官  林金灶
                                      法  官  林慧貞
以上正本係照原本作成。
如不服本裁定，僅得於收受本裁定正本送達後10日內，以適用法
規顯有錯誤為理由，向本院提出再抗告狀，（須附繕本一份及繳
納再抗告裁判費新台幣1,000元），經本院許可後始可再抗告，
前項許可以原裁定所涉及法律見解具有原則上重要性者為限。
中    華    民    國    99    年    5     月    27    日
                                      書記官

司法院資訊處製作；財團法人民間司法改革基金會備份。
